# Tableau de mes ASVs et BLAST

Vous avez vue en classe une figure représentant l'abondance relative des principaux genres bactériens présents sous la langue ainsi que sur la paume de la main dominante de chacun des scientifiques de votre classe. Vous aimeriez maintenant générer une figure similaire à celle présentée en classe mais comprenant uniquement vos échantillons. Pour ce faire, vos démonstrateurs ont rédigé ce petit script R. Il vous suffit de suivre les étapes suivantes : 

1. Télécharger le tableau de données [bio1410_2024.csv](https://ena01.uqam.ca/pluginfile.php/6291130/mod_folder/content/0/bio1410_2024.csv?forcedownload=1) et **l'enregistrer dans le dossier Documents** de l'ordinateur que vous utilisez. Si vous utilisez votre ordinateur personnel plutôt que celui de l'école vos démonstrateurs pourrons vous aider à spécifier le dossier le travail. 

2. Créer un nouveau document de type R markdown. 

4. Insérer deux blocs de code R et y copier/coller les blocs de code ci-dessous. 

5. À la première ligne du code, copier/coller le nom de votre scientifique à partir de la liste des scienfitiques disponible après les blocs des code. Attention, assurez-vous **de ne pas** avoir d'espace entre les guillemets et le nom. 

6. Exécuter les commandes en appuyant sur le bouton vert en haut à droite du bloc de code (<font color='green'> ▶ </font>). 

Bloc de code 1 : Installation des packages/libraires 
```{r, eval=FALSE}
install.packages("randomcoloR")
install.packages("ggplot2")
library(ggplot2)
```

Bloc de code 2 : Script pour obtenir vos données
```{r, eval=FALSE}
# Définir le nom de votre scientifique 
ma_scientifique = "Abigail A. Salyers"

# Importer le tableau de données
tableau = read.table(file = "bio1410_2024.csv", sep=",", header=TRUE, check.names=FALSE) 
# Définir le rang taxonomique d'intérêt 
taxa_rank = "Genus"
# Extraire vos échantillons 
mes_échantillons = subset(tableau, Scientifique == ma_scientifique & Abundance > 0)

# Afin de visualiser uniquementles 10 taxons les plus abondants on utilise ce qu'on appelle une *for loop* ou boucle en français 
empt_df = list() # On génère une liste vide que l'on viendra populer avec les résultats de la foor loop
i = 0 # Ensuite on définit un premier itérateur (de type numérique) qui compte le nombre de loop effectué
# Début de la for loop
for (région_échantillonnée in unique(mes_échantillons$Region)){ # Cette séquence est le début de la loop où l'itérateur de gauche (région) 
    i = i + 1                                           # représente chaque item de l'itérateur de droite (mes_échantillons$Région)
    sample = subset(mes_échantillons, Region == région_échantillonnée) # Générer une nouvelle table de données basée sur la variable définit par l'itérateur 
    total_abundance = aggregate(sample$Abundance, by = list(taxa_rank = sample[[taxa_rank]]), FUN = sum) # Additionner ensemble les ASVs du même genres
    top = head(total_abundance[order(total_abundance$x, decreasing = T),], n = 5) # filtrer en order croissant pour identifer les 10 plus abondants
    others_df = sample[!sample[[taxa_rank]] %in% top$taxa_rank,] # identifier les autres genres ne faisant pas partie des 10 plus abonants 
    others_list = others_df[[taxa_rank]] # extraire leur nom du tableau de données dans une liste  
    sample[sample[[taxa_rank]] %in% others_list,][[taxa_rank]] = "Autres" # Renommer leur genre pour Autres
    empt_df[[i]] = sample # Enregistrer ce nouveau tableau 
}
df = do.call("rbind",empt_df) # Combiner les deux tables de données en une seule 


# Maintenant que nous avons notre tableau de données avec seulement les 10 taxons les plus abondants sous la langue et la main
# nous pouvons commencer à travailler sur le graphique. On commence par générer une liste de couleurs associées à chacun des taxons

n = nrow(data.frame(unique(df$Genus))) # On calcule le nobre de genre unique que nous avons 
palette = randomcoloR::distinctColorPalette(n) # On génère une nouvelle palette 
my_scale = ggplot2::scale_fill_manual(name = as.character(taxa_rank), values = palette, na.translate = FALSE, drop = TRUE, limits = force) # On assigne une couleur à chacun de nos genres uniques 

# Nous pouvons finalement générer le graphique 
graphique = ggplot2::ggplot(df, aes(x = Region, weight = Abundance, fill = .data[[taxa_rank]])) +
  facet_grid(~ Region, scales = "free") +
  geom_bar() +
  labs(y = "Abondance relative (%)") +
  scale_y_continuous(expand = c(0,0)) +
  theme_classic() +
  theme(text = element_text(size = 12), strip.text.x = element_blank(), 
        plot.title = element_text(hjust = 0.5, margin = margin(0, 0, 50, 0))) + 
  guides(fill = guide_legend(title = "Genre", title.position = "top")) + 
  my_scale

graphique # visualiser le graphique produit 

# Enregistrer en format coma separeted value (csv) votre tableau d'abondance 
write.csv(df, "df.csv", quote=FALSE)
```

## Scientifiques

    A - J                                                         K - V
------------------                                      -----------------------------
Abigail A. Salyers                                        Kalpana Chawla  
Alice Augusta Ball                                        Khatijah Mohammad Yousoff 
Ana Roque de Duprey                                       Leone Norwood Farrell   
Angelina Fanny Hesse                                      Lise Meitner   
Augusta Ada Byron Lovelace                                Margaret Elaine Heafield  Hamilton  
Chien-Shiung Wu                                           Marie Maynard Daly Clark   
Creola Katherine Coleman Johnson                          Marjory Stephenson    
Dorothy Hodgkin                                           Mary Golda Ross      
Dorothy Jean Johnson Vaughan                              Mary Jackson
Elizabeth Bugie Gregory                                   Nettie Stevens    
Elizabeth Garrett Anderson                                Rachel Carson  
Emmanuelle Marie Charpentier                              Rosalind Elsie Franklin 
Emmy Klieneberger-Nobel                                   Roseli Ocampo-Friedmann 
Farah Alibay                                              Ruth Ella Moore
Floy Agnes Naranjo Stroud Lee                             Sally Kristen Ride                           
Frances Joan Estelle Wagner                               Vera Florence Cooper Rubin
Gladys Mae Brown West              
Jane Goodale                      
Jessie Isabelle Price              
Johanna Westerdijk                 
June Dalziel Hart Almeida     

## Obtenir le tableau d'abondance de mes ASVs dans Excel

Le fichier df.csv aura été enregistré dans votre working directory, soit le dossier Documents.

1.	Ouvrir le fichier df.csv dans Excel
2.	Dans Excel, sélectionner l’ensemble d’une colonne (par ex. en cliquant sur l’en-tête ‘A’).
3.	Aller dans l’onglet `Données`, cliquer sur `Convertir.`
4.	À « Choisisser le type de fichier qui décrit le mieux vos données », sélectionner `Délimité.` Cliquer sur `Suivant.`
5.	Sélectionner le séparateur `Virgule.` Cliquer sur `Terminer.`
6.	Dans l'onglet `Données`, cliquer sur `Trier`. Sélection Trier par Région, ordre de A à Z. Cliquer sur `Ajouter un niveau`, sélectionner Puis par abundance, ordre de Z à A.
7.	Copier la séquence de nucléotides de l’ASV le plus abondant de la paume (colonne M; Séquence). 
8.	Faire l’exercice BLAST ci-bas avec l’ASV le plus abondant de la paume, puis après, avec l’ASV le plus abondant sous la langue.

## BLAST

Analyse de l'identité taxonomique de séquences microbiennes du gène d'ARNr 16S 

**Méthod**

1. Se rendre sur le logiciel en ligne [BLAST du NCBI](https://blast.ncbi.nlm.nih.gov/Blast.cgi)  
2. Choisir l'analyse `Nucleotide BLAST` (`BLASTn`) 
3. Copier votre séquence dans la boîte de dialogue 
4. Choisir la banque de données appropriée à laquelle comparer votre séquence 
  - Utiliser la collection de nucléotides 
  - Exclure les organismes environnementaux et non cultivés
  - Choisir l'algorithme de BLAST désiré (essayer à la fois les algorithmes` BLASTn` et` MegaBLAST`
5. Lancer l'analyse (bouton `BLAST`). 
6. Après lecture et analyse du fichier sortant effectuer un imprime-écran incluant les trois premiers résultats de l’analyse (trois premiers taxons identifiés). Vous devrez inclure cette image dans l’annexe de votre travail. Réalisez un tableau à inclure dans le corps du texte comprenant les colonnes suivantes; 
  - Per. Ident.
  - Query cover
  - E.value
  
Vous pouvez aussi consulter pour votre plaisir personnel : 

- Le rapport de taxonomie (taxonomy report)
- L’arbre des distances entre les meilleurs résultats (distance tree of results) 

